【裁判字號】    97,訴,547
【裁判日期】    970505
【裁判案由】    毒品危害防制條例
【裁判全文】
臺灣臺北地方法院刑事判決               97年度訴字第547號
公  訴  人  臺灣臺北地方法院檢察署檢察官
被      告  甲○○
                    （現另案於臺灣雲林第二監獄執行中）
上列被告因毒品危害防制條例案件，經檢察官提起公訴（九十七
年度毒偵字第六九○號），嗣被告於準備程序中就被訴事實為有
罪之陳述，經告以簡式審判之旨，並聽取當事人之意見後，經本
院合議庭裁定以簡式審判程序審理，判決如下：
    主  文
甲○○施用第一級毒品，累犯，處有期徒刑捌月。
扣案之第一級毒品海洛因（驗餘淨重壹點壹伍公克）沒收銷燬之
；外包裝塑膠袋壹只、注射針筒貳支及鏟管壹支均沒收。
    事  實
一、甲○○前因竊盜案件，經臺灣新竹地方法院以九十二年度竹
    東簡字第一四八號判處有期徒刑三月確定；復因竊盜案件，
    經本院以九十三年度簡字第一八九七號判處有期徒刑三月確
    定；上開二案經定應執行刑為有期徒刑五月發監執行，而於
    九十四年十一月二十九日執行完畢。其另因施用毒品案件，
    經觀察、勒戒後，認有繼續施用毒品之傾向，復令其入戒治
    處所施以強制戒治，於九十四年六月三十日因逾六月經評定
    合格停止戒治釋放，由臺灣臺北地方法院檢察署檢察官於九
    十四年八月二十四日以九十四年度戒毒偵字第一一八號為不
    起訴處分確定。詎甲○○猶不知悔改，於強制戒治執行完畢
    釋放後五年內，復基於施用第一級毒品海洛因之犯意，於九
    十七年一月二十六日下午三時許，在臺北縣中和市○○路五
    十三號三樓處，以將第一級毒品海洛因混合美那水置入針筒
    注入靜脈之方式，施用第一級毒品海洛因一次，嗣於九十七
    年二月一日晚間八時許為警查獲，並扣得甲○○所有供施用
    海洛因之注射針筒二支、盛裝海洛因至注射針筒之鏟管一支
    及第一級毒品海洛因（驗餘淨重一點一五公克；另含外包裝
    塑膠袋一只）等物，始悉上情。
二、案經臺北縣政府警察局新店分局報告臺灣臺北地方法院檢察
    署檢察官偵查起訴，本院合議庭裁定以簡式審判程序審理。
    理  由
一、上開施用第一級毒品之犯罪事實，業據被告甲○○於警詢、
    偵查中、本院審理時均坦承不諱，並有臺灣檢驗科技股份有
    限公司九十七年三月四日濫用藥物檢驗報告一紙在卷可稽（
    見偵卷五五頁），且有第一級毒品海洛因（驗餘淨重一點一
    五公克；另含外包裝塑膠袋一只）、注射針筒二支、盛裝海
    洛因至注射針筒之鏟管一支等物扣案可證，堪認被告前開任
    意性自白確與事實相符。
二、又按民國九十二年七月九日新修正之毒品危害防制條例刪除
    二犯及三犯之規定，一改修法前繁雜之處遇程序，僅將施用
    毒品者簡化區分為初犯、再犯，並認施用毒品者係屬病患性
    犯人，以觀察、勒戒戒除其身癮，並以強制戒治去除其心癮
    。經觀察、勒戒或強制戒治執行完畢釋放後，若係五年後再
    犯該條例第十條施用毒品罪者，與同條例第二十條第一項、
    第二項關於「初犯」之處理方式相同，檢察官應先聲請法院
    裁定令被告入勒戒處所觀察、勒戒，並視有無繼續施用毒品
    傾向，決定應予釋放、為不起訴之處分，或應聲請法院裁定
    令入勒戒處所強制戒治；若係五年內「再犯」同條例第十條
    施用毒品罪者，依同條例第二十三條第二項規定，檢察官則
    應依法追訴。觀諸該條例第二十條第三項之修正理由：「觀
    察、勒戒或強制戒治五年後再犯者，顯見前所實施之觀察、
    勒戒或強制戒治已足以遮斷其施用毒品之癮，為期自新及協
    助其戒除毒癮，對此五年後再犯者，爰明定仍適用初犯之規
    定，先經觀察、勒戒、強制戒治之程序。」及同條例第二十
    三條第二項之修正理由：「為配合簡化施用毒品犯之刑事處
    遇程序，並鑑於經觀察、勒戒或強制戒治執行完畢釋放後五
    年內再犯者，其再犯率甚高，原據以實施之觀察、勒戒及強
    制戒治既已無法收其實效，自應施以刑事處遇。」顯然如施
    用毒品者係前經觀察、勒戒或強制戒治等治療程序執行完畢
    五年後，始再施用毒品之「初犯」，因前所執行之觀察、勒
    戒或強制戒治已足收戒除毒癮之效，自應重新執行觀察、勒
    戒或強制戒治等治療程序，並於治療程序執行完畢後，由檢
    察官為不起訴處分，毋庸對之追訴處罰；反之，在「再犯」
    之情形，因其先前所為治療程序顯未能收戒斷毒癮之效，且
    考量施用毒品者之再犯率偏高，乃簡化其刑事處遇程序，而
    逕予追訴處罰，不再施以治療程序。參酌上開立法理由，修
    正毒品危害防制條例就施用毒品者，祇於「初犯」及「五年
    後再犯」二種情形，有其追訴條件之限制，即須於初犯經觀
    察、勒戒或強制戒治釋放後，五年內均無施用毒品之行為，
    始能認其前所實施之觀察、勒戒或強制戒治已足遮斷毒癮，
    而得於五年後再犯時，再予適用初犯之規定，重行觀察、勒
    戒等程序。倘五年內已經再犯，被依法追訴處罰，縱其第三
    次（或第三次以上）施用毒品之時間在初犯釋放五年以後，
    即與「五年後再犯」之情形有別，且因已於「五年內再犯」
    ，顯見其再犯率甚高，原實施觀察、勒戒或強制戒治，已無
    法收其實效，而無五年戒斷期之存在，自無再經觀察、勒戒
    及強制戒治之必要，應由檢察官逕行起訴，始符新法修正之
    本旨（最高法院九十五年度臺非字第五十九號、第六十五號
    判決意旨參照）。查被告本件施用毒品犯行非屬「初犯」及
    「五年後再犯」之情形，依上開說明，自應依法論科。綜上
    所述，本件事證明確，被告施用第一級毒品犯行洵堪認定，
    應依法論科。
三、按海洛因係毒品危害防制條例第二條第二項第一款所明定之
    第一級毒品，不得非法持有、施用。核被告所為，係犯毒品
    危害防制條例第十條第一項之施用第一級毒品罪。又被告施
    用第一級毒品前後持有第一級毒品之行為，為施用之高度行
    為所吸收，不另論罪。又被告有如犯罪事實欄所載之前案及
    執行紀錄之事實，有臺灣高等法院被告前案紀錄表在卷可稽
    ，其於受有期徒刑之執行完畢後，五年內再故意犯本件有期
    徒刑以上之罪，為累犯，應依法加重其刑。爰審酌被告已曾
    因施用毒品案件，接受觀察勒戒、強治戒治之保安處分，素
    行不佳，惟念其於本次犯後坦承犯行，犯後態度尚稱良好及
    施用次數僅為一次等一切情狀，量處如主文所示之刑，以示
    懲儆。末查，扣案之第一級毒品海洛因（驗餘淨重一點一五
    公克），屬第一級毒品，併依毒品危害防制條例第十八條第
    一項前段規定宣告沒收銷燬之；扣案之注射針筒二支、盛裝
    海洛因至注射針筒之鏟管一支及盛裝上開海洛因之外包裝塑
    膠袋一只，為被告犯本案所用之物，且為被告所有，業據被
    告供明筆錄在卷，爰均依刑法第三十八條第一項第二款宣告
    沒收之。
據上論斷，應依刑事訴訟法第二百七十三條之一第一項、第二百
九十九條第一項前段，毒品危害防制條例第十條第一項、第十八
項第一項前段，刑法第十一條、第四十七條第一項、第三十八條
第一項第二款，判決如主文。
本案經檢察官郭瑜芳到庭執行職務
中    華    民    國    97    年    5     月    5     日
                              刑事第二庭法  官  劉煌基
上正本證明與原本無異。
如不服本判決，應於判決送達後10日內向本院提出上訴狀 (應抄
附繕本)。
                                        書記官  周小玲
中    華    民    國    97    年    5     月    9     日
毒品危害防制條例第10條
施用第一級毒品者，處 6 月以上 5 年以下有期徒刑。
施用第二級毒品者，處 3 年以下有期徒刑。
毒品危害防制條例第18條
查獲之第一、二級毒品及專供製造或施用第一、二級毒品之器具
，不問屬於犯人與否，均沒收銷燬之；查獲之第三、四級毒品及
製造或施用毒品之器具，無正當理由而擅自持有者，均沒入銷燬
之。但合於醫藥、研究或訓練之用者，得不予銷燬。
前項合於醫藥、研究或訓練用毒品或器具之管理辦法，由法務部
會同行政院衛生署定之。


司法院資訊處製作；財團法人民間司法改革基金會備份。
